【裁判字號】    97,交聲,2625
【裁判日期】    970926
【裁判案由】    聲明異議
【裁判全文】
臺灣臺中地方法院交通事件裁定        97年度交聲字第2625號
原處分機關  交通部公路總局台中區監理所豐原監理站
異  議  人
即受處分人  甲○○
上列受處分人因違反道路交通管理處罰條例案件，對於交通部公
路總局台中區監理所豐原監理站民國97年9月17日所為之裁決（
豐監稽違字第裁63-HD0000000號違反道路交通管理事件裁決書）
，聲明異議，本院裁定如下：
    主    文
原處分關於吊扣大貨車職業駕駛執照十二個月部分撤銷。
甲○○汽車駕駛人，駕駛汽車（自用一般小客貨車）經測試檢定
酒精濃度超過規定標準，吊扣小型車普通駕駛執照一年。
    理    由
一、原處分機關略以：異議人即受處分人甲○○（下稱受處分人
    ）駕駛車牌號碼6J-4603號自用一般小客貨車，於民國97年9
    月16日20時8分許，在台中縣大里市○路街21號處，因「酒
    後駕車呼氣酒精測定值為0﹒54MG/L」之違規，為台中縣警
    察局霧峰分局以中縣警交字第HD0000000號舉發違反道路交
    通管理事件通知單舉發，受處分人係違反道路交通管理處罰
    條例第35條第1項第1款規定，本站於97年9月17日以豐監稽
    違字第裁63-HD0000000號裁決書，裁處罰鍰新台幣三萬四千
    五百元，並吊扣大貨車職業駕駛執照十二個月，施以道安講
    習，受處分人僅就吊扣大貨車職業駕駛執照處分不服具狀聲
    明異議。按汽車駕駛人，駕駛汽車經測試檢定酒精濃度超過
    規定標準者，處新台幣一萬五千元以上六萬元以下罰鍰及吊
    扣其駕駛執照一年，道路交通管理處罰條例第35條第1項第1
    款定有明文。汽車駕駛人因違反道路交通管理處罰條例第35
    條規定受吊扣駕駛執照處分，如無當時駕駛車種之駕駛執照
    ，仍應吊扣其持有其他車種之駕駛執照，主要係考量其違規
    行為對道路交通秩序之維持及道路交通安全已生較大之影響
    ，基於一人一照之原則，故吊扣其持有之駕駛執照，以限制
    其繼續駕車行駛道路之權利，係屬駕駛行為之限制，不因其
    駕駛車類不同而有所差異等語。
二、受處分人則以：道路交通管理處罰條例第68條業經修正刪除
    吊扣各級駕駛執照，受處分人駕駛自小貨車違規，遭吊扣大
    貨車職業駕駛執照處分，顯有不當，且違行政程序法第7條
    規定，為此請求撤銷關於吊扣大貨車職業駕駛執照部分之處
    分等語，聲明異議。
三、按汽車駕駛人，飲用酒類或其他類似物後其吐氣所含酒精濃
    度超過每公升零點二五毫克或血液中酒精濃度超過百分之零
    點零五以上者，不得駕車；又汽車駕駛人，駕駛汽車經測試
    檢定酒精濃度超過規定標準者，處新台幣一萬五千元以上六
    萬元以下罰鍰，並當場移置保管該汽車及吊扣其駕駛執照一
    年，道路交通安全規則第114條第2款及道路交通管理處罰條
    例第35條第1項第1款固分別定有明文。惟查:
（一）道路交通管理處罰條例第68條業於94年12月14日公布修正
      ，並自95年3月1日施行。修正前該條係規定「汽車駕駛人
      ，因違反本條例及道路交通安全規則之規定，受吊扣或吊
      銷駕駛執照處分時，吊扣或吊銷其持有各級車類之駕駛執
      照」，而修正後道該條則規定「汽車駕駛人，因違反本條
      例及道路交通安全規則之規定，受吊銷駕駛執照處分時，
      吊銷其持有各級車類之駕駛執照」，其修正理由乃因舊法
      將違法或違規駕駛人所持有之各級車類之駕駛執照一併吊
      扣或吊銷，失之苛酷，影響人民工作及生活甚鉅，故修正
      後道路交通管理處罰條例第68條限縮適用範圍，僅規定受
      吊銷駕駛執照處分時，始吊銷其持有之各級車類之駕駛執
      照，亦即受吊扣駕駛執照處分時，不再吊扣其持有各級車
      類之駕駛執照。
（二）本件違規行為係發生於97年9月16日，應依修正後道路交
      通管理處罰條例第68條之規定裁處，修正後道路交通管理
      處罰條例第68條既將「吊扣」之情形排除，依上揭說明，
      駕駛人受吊扣駕駛執照處分時，不再吊扣其持有各級車類
      之駕駛執照，原處分機關於作成吊扣駕駛執照處分時，自
      應就受處分人所應吊扣之駕駛執照種類予以限定，始符合
      依法行政原則，不能因汽車駕駛人取得高一級車類之駕駛
      資格者，應換發駕駛執照，並准其駕駛較低級車類之車輛
      ，且於實務上僅逐級核給汽車駕駛執照一張，致持有較高
      級車類之駕駛執照者，因駕駛較低級車類違規時，須吊扣
      較低級車類之駕駛執照時，產生技術層面之困難，而逕行
      吊扣其持有之較高級車類之駕駛執照，而置相關法令於不
      顧，甚或逾越比例原則，侵害人民之工作權。
（三）本件受處分人持有大貨車職業駕駛執照，於97年9月16日2
      0時8分許，駕駛車牌號碼6J-4603號自用一般小客貨車，
      在台中縣大里市○路街21號處，因「酒後駕車呼氣酒精測
      定值為0﹒54MG/L」之違規，為台中縣警察局霧峰分局舉
      發，受處分人係違反道路交通管理處道路交通管理處罰條
      例第35條第1項第1款規定舉發等情，為原處分機關及受處
      分人所不爭執，並有台中縣警察局中縣警交字第HD000000
      0號舉發違反道路交通管理事件通知單影本在卷可稽，依
      上揭說明，受處分人應受之處分為限制其駕駛普通小型車
      之權利，即吊扣其小型車普通駕駛執照。原處分機關所持
      理由，於上揭道路交通管理處罰條例第68條修正後，已失
      所依據。
四、綜上所述，本件原處分機關未審酌受處分人係駕駛自用一般
    小客貨車違規，且道路交通管理處罰條例第68條規定業己修
    正如上所述，而逕為吊扣其大貨車職業駕駛執照十二個月之
    處分，難認允當。本件受處分人就此部分之聲明異議為有理
    由，應由本院將原處分關於吊扣大貨車職業駕駛執照十二個
    月部分之裁罰撤銷，並就該撤銷部分改諭知如主文第二項所
    示之處分。至原處分機關另裁處受處分人罰鍰及施以道安講
    習部分，聲明異議意旨未指摘及此，本院即無由審酌，併此
    敘明。
據上論斷，應依道路交通管理處罰條例第87條第2項，道路交通
案件處理辦法第20條，裁定如主文。
中    華    民    國    97    年     9    月    26    日
                  交通法庭    法  官  鍾堯航
上正本證明與原本無異。
如不服本裁定應於送達後五日內向本院提出抗告狀。
                              書記官  吳淑願
中    華    民    國    97    年     9    月    26    日


司法院資訊處製作；財團法人民間司法改革基金會備份。
